【裁判字號】    99,訴,361
【裁判日期】    990712
【裁判案由】    損害賠償
【裁判全文】
臺灣嘉義地方法院民事判決               99年度訴字第361號
原      告  乙○○
被      告  甲○○
上列當事人間因被告過失傷害案件，原告提起刑事附帶民事訴訟
請求損害賠償，經本院刑事庭以98年度交附民字第134號裁定移
送前來，本院於民國99年6月28日言詞辯論終結，判決如下：
    主  文
被告應給付原告新臺幣伍拾參萬肆仟捌佰零肆元，及自民國九十
八年十月十三日起至清償日止，按週年利率百分之五計算之利息
。
原告其餘之訴駁回。
訴訟費用由被告負擔百分之二十六，餘由原告負擔。
本判決第一項於原告以新臺幣壹拾捌萬元為被告供擔保後，得假
執行。
原告其餘假執行之聲請駁回。
    事實及理由
一、被告經合法通知，未於言詞辯論期日到場，核無民事訴訟法
    第386條所列各款情形，爰依原告聲請，由其一造辯論而為
    判決。
二、原告起訴主張：被告駕駛車號RT-0742號自小客車，於民國9
    8年6月2日20時45分許，車速過快於林森東路與共和路交岔
    口突然左轉，未注意對向車道有無來車，適原告騎乘車號77
    7-GZM號機車於林森東路由西往東直行，見狀剎車不及，因
    而撞到被告自小客車的右後方，導致原告當場昏迷，被告肇
    事後未下車查看立即逃逸，原告經送財團法人嘉義基督教醫
    院（下簡稱嘉基醫院）急診，當時診斷為左股骨骨折、左踝
    骨折、兩側上頷骨閉鎖性骨折、下巴及左下肢撕裂傷，開刀
    後追蹤治療，因兩側上頷骨閉鎖性骨折，上顎多顆前牙牙冠
    斷裂，下顎骨骨折，牙科建議至口腔外科檢查及治療，爰依
    侵權行為法律關係，請求被告給付包括醫藥費用、精神慰撫
    金、無法工作損失、車輛修繕損失、交通費、調養費等（請
    求細目詳下述）共計新臺幣（下同）2,060,650元等情。並
    為聲明：被告應給付原告2,060,650元，及自起訴狀繕本送
    達翌日起至清償日止，按週年利率5％計算之利息；原告願
    供擔保請准宣告假執行。
三、被告未於最後言詞辯論期日到場，惟據其先前到庭陳稱略以
    ：對車禍發生及鑑定報告無意見，但因收入不穩定，無法負
    擔原告請求賠償之金額等語。並為聲明：駁回原告之訴。
四、原告主張於上揭時、地因被告過失發生撞擊，致原告受傷等
    情，被告不爭執，並有原告提出之診斷證明書、醫療收據等
    為證，堪信為真。再本院依職權調閱與本件相關之臺灣高等
    法院臺南分院99年度交上訴字第169號所有刑事案卷，被告
    於98年6月2日晚上8時許，駕駛車牌號碼RT-0742號自用小客
    車，沿嘉義市○○○路由東向西行駛，於同日晚上8時46分
    許行經林森東路與共和路交岔路口欲左轉時，本應注意閃黃
    燈，轉彎車應讓直行車先行，且應注意轉彎時應減速慢行，
    隨時注意車身周遭狀況並採取必要之安全措施，且當時天候
    晴、夜間有照明、柏油路面、路面乾燥、無缺陷、無障礙物
    、視距良好，並無不能注意情事，竟疏未注意及此，貿然左
    轉，適原告騎乘車牌號碼777-GZM號重型機車，沿林森東路
    由西向東方向，亦未減速慢行而超速行經上開交岔路口，被
    告所駕汽車與原告所騎機車發生碰撞，原告因而人車倒地，
    受有左股骨頸骨折、左踝骨折、左膝及下巴撕裂傷、頭部外
    傷、髖骨骨折及多處擦傷等情，業經被告於刑事案件審理時
    坦承不諱，核與原告及目擊證人郭俊偉證述情節相符，並有
    道路交通事故現場圖、道路交通事故調查報告表(一)(二)、嘉義
    市警察局舉發違反道路交通管理事件通知單、證號查詢汽車
    駕駛人資料、現場及車損照片、嘉基醫院診斷證明書等在卷
    可稽。按駕駛人駕駛汽車，應遵守道路交通標誌、標線、號
    誌之指示；又汽車行駛至交岔路口，轉彎車應讓直行車先行
    ；且汽車行駛時，駕駛人應注意車前狀況，並隨時採取必要
    之安全措施，道路交通安全規則第90條、第102條第1項第7
    款、第94條第3項分別定有明文。又車輛面對閃光黃燈行車
    管制號誌，表示「警告」，車輛應減速接近，注意安全，小
    心通過，此觀道路交通標誌標線號誌設置規則第211條第1項
    第1款規定即明。被告駕車自應注意上揭規定，且依道路交
    通事故調查報告表所示，當時天候晴、夜間有照明、柏油路
    面乾燥、無缺陷、無障礙物，視距良好，並無不能注意之情
    形，被告駕車竟未注意及此，貿然左轉，致與原告機車發生
    撞擊，被告駕車行為自有過失。又依證人證述情節及上揭證
    據資料所示，事故現場留有原告機車之煞車痕、刮地痕，被
    告自用小客車右後車身車門部分凹陷，並有鈑金剝落，原告
    機車前車頭受損，顯見撞擊處係被告之自用小客車右後車身
    車門部分，且原告騎乘機車之速度應甚快，雖有煞車，但仍
    未及反應，無法完全煞停，致撞到被告自小客車右後車身，
    足見原告騎乘機車有超速之情形，同有過失。本件經送請臺
    灣省嘉雲區車輛行車事故鑑定委員會鑑定結果以：被告駕駛
    自小客車，夜間行經閃光黃燈號誌交岔路口，左轉彎車未讓
    直行車先行，為肇事主因；原告駕駛重型機車，夜間行經閃
    光黃燈號誌交岔路口，未減速反超速行駛，為肇事次因等情
    ，有該鑑定委員會98年11月20日嘉雲鑑980719字第09858039
    32號函附鑑定意見書在卷可參，且被告過失傷害行為亦經判
    決有罪確定在案，有上揭刑事判決在卷可稽，被告過失行為
    堪予認定。又原告所受傷害與被告過失行為間，有相當因果
    關係，原告主張被告應負過失侵權賠償責任，自屬有據。
五、原告主張因本件車禍受傷，被告應賠償上開損害等情，被告
    辯稱原告請求金額過高，無法負擔等語，是以本件爭點在於
    原告請求金額若干為適當。經查：
  (一)按因故意或過失，不法侵害他人之權利者，負損害賠償責任
    ；不法侵害他人之身體或健康者，對於被害人因此喪失或減
    少勞動能力或增加生活上之需要時，應負損害賠償責任；不
    法侵害他人之身體、健康、名譽、自由、信用、隱私、貞操
    ，或不法侵害其他人格法益而情節重大者，被害人雖非財產
    上之損害，亦得請求賠償相當之金額；不法毀損他人之物者
    ，被害人得請求賠償其物因毀損所減少之價額，民法第184
    條第1項前段、第193條第1項、第195條第1項、第196條分別
    定有明文。原告既因被告之過失侵權行為而受有損害，依上
    揭規定，原告自得請求損害賠償。
  (二)茲就原告請求賠償之費用，是否應予准許，分述如下：
  1.醫藥費用部分：原告請求醫院治療費用4萬元，齒科植牙費
    用53萬元，中藥自費費用2萬元，後續醫療與後遺症費用80
    萬元等情，被告抗辯金額過高等語。原告就此部分請求僅提
    出診斷證明書、中藥收據及專佳牙醫診所估價單為證，經本
    院向原告就醫之嘉基醫院函詢結果略以：原告住院期間自98
    年6月2日至同年月10日需全日看護，出院期間仍行動不便，
    仍須人全日看護約1至3個月不定，恢復期間喪失勞動能力，
    恢復理想應有機會恢復勞動能力，骨科出院後門診4次等情
    ，有該院99年2月22日以嘉基醫字第990200154號函附醫療收
    據在卷可稽，又依該院函覆全日看護費用為2,000元至2,200
    元乙節，有照顧服務員收費標準在卷可稽，則以上開醫院函
    附醫療收據及原告住院需人看護期間等情觀之，原告醫療費
    用部分請求4萬元，應屬合理，予以准許。又原告牙齒受傷
    部分，經嘉基醫院上揭函覆略以：原告牙科共3次門診檢查
    ，上顎前牙區牙冠斷裂共7顆，需追蹤治療，拔牙位置一般
    建議植牙修復，價位因材料、困難度大約介於1顆牙5萬至12
    萬元等情；參以專佳牙醫診所就其估價函覆略以：原告前後
    2次治療，其Ｘ光片顯示上頷犬齒至第2小臼齒，共計7顆牙
    齒僅剩殘根，下顎有斷裂痕跡，依當時狀況研判，如需補骨
    治療時，需增加5千至3萬元不等之費用，粗略估計共需53萬
    元等情，有該診所99年2月25日專佳牙字第990225D001號函
    文在卷可稽，綜觀上揭醫院及診所函示，原告7顆牙齒修復
    需53萬元乙節應屬合理，予以准許。另原告主張中藥費用部
    分，僅提出中藥收據5張共計16,800元，經核並非醫院處方
    ，尚難僅以收據認定確係醫療必要，不應准許。又原告主張
    後續醫療與後遺症費用等均未提出舉證，亦難准許。則原告
    此部分得請求金額為570,000元（即40,000＋530,000）。
  2.精神慰撫金部分：原告主張因受此不法侵害，身心均痛苦異
    常，且因經歷開刀現仍未復原，加上尚未植牙，精神上確實
    受有相當痛苦，且於刑事案件進行期間，掛念訴訟結果，寢
    食難安，精神折磨不可謂不大，原告請求被告賠償30萬元之
    精神慰撫金，聊以彌補事發迄今身心所受創痛等情，被告則
    抗辯金額過高等語。按慰藉金之賠償須以人格權遭遇侵害，
    使精神上受有痛苦為必要，其核給之標準固與財產上損害之
    計算不同，然非不可斟酌雙方身分資力與加害程度，及其他
    各種情形核定相當之數額，最高法院51年臺上字第223號判
    例意旨可資參照。本院審酌車禍情節，參以兩造如卷附稅務
    電子閘門財產所得調件明細表所示資力，被告陳稱幫別人割
    草、噴灑農藥收入不定，有母親待養等情（見本院99年3月8
    日筆錄），原告於吳鳳技術學院進修，有汽車修護技術士證
    照，此經原告提出學位證書、證照及執照等附卷可稽，車禍
    前從事汽車修理工作，因車禍住院，受傷後無法工作，原告
    精神上確受有痛苦等兩造之身分、地位及經濟能力，認原告
    請求於150,000元範圍內，堪認適當，逾此部分不應准許。
  3.無法工作損失部分：原告主張自98年6月2日起迄今因傷無法
    工作，請求工作補償費30萬元等情，並提出進興汽車商行之
    雇主證明為證，然該雇主證明僅可證明原告迄今未至該處工
    作，而依上揭嘉基醫院函文所示，原告需看護約3個月期間
    ，應可認無法工作外，原告並未舉證其確實因車禍受傷迄今
    無勞動工作能力，則本院認原告此部分請求以3個月計算應
    屬合理，原告得請求金額為60,000元（即20,0003），逾
    此部分尚非有據，不應准許。
  4.車輛修繕損失部分：原告主張修車費用共計請求10,650元，
    核諸原告提出之修理費用明細所示項目為零件更換，應予折
    舊，再參酌行政院86年12月30日行政院臺（86）財字第5205
    1號令發布之修正固定資產耐用年數表及行政院45年7月31日
    臺（45）財字第4180號函公布之固定資產折舊率表所示，機
    器腳踏車之耐用年限為3年，依定率遞減法折舊率為千分之5
    36，又因該機車為97年9月出廠，有車籍資料在卷可稽，其
    出廠距事故發生之98年6月2日，使用9個月，據此折舊，該
    機車更換零件之折舊金額應為4,281元（計算式：1年之折舊
    10,650元0.536＝5,708元，則9個月折舊5,7089/12＝4,
    281，元以下四捨五入），則原告得請求被告賠償因機車損
    壞所支出修復費用應為6,369元（計算式10,650－4,281），
    逾此部分，不應准許。
  5.交通費用部分：原告請求至醫院交通費1萬元乙節，並未提
    出舉證，經本院函詢嘉義縣計程車客運商業同業公會結果，
    自原告住處至嘉基醫院來回車資約800元，至專佳牙醫診所
    來回車資約760元等情，有該公會99年2月22日嘉縣計客隆總
    字第006號函文在卷可稽，參以上揭醫院及診所函覆收據所
    示，以原告嘉基醫院就診10次、專佳牙醫門診2次計算，原
    告此部分支出以9,520元認列（即10800＋2760）應屬合
    理，逾此部分尚非有據，不應准許。
  6.調養費部分：原告就此請求5萬元，並未提出任何舉證，難
    認確有必要，不應准許。
  7.基上，原告因本件車禍所受之損害額度應為795,889元（即
    570,000＋150,000＋60,000＋6,369＋9,520）。
  (三)按損害之發生或擴大，被害人與有過失者，法院得減輕賠償
    金額或免除之，民法第217條第1項定有明文。經查本件車禍
    係兩造均有違反上揭規定之過失，而發生碰撞致原告受傷，
    已如上述，本院審酌被告及原告肇事主、次因之上開情節，
    認本件車禍肇事責任，由被告負十分之七之過失責任，應屬
    公允。依此計算，原告所得請求之金額為557,122元（即795
    ,8890.7），逾此部分，為無理由，應予駁回。
  (四)再按保險人依強制汽車責任保險法規定所為之保險給付，視
    為被保險人損害賠償金額之一部分；被保險人受賠償請求時
    ，得扣除之。強制汽車責任保險法第32條定有明文。查本件
    交通事故發生後，原告已領有強制汽車責任險保險金22,318
    元乙節，業經旺旺友聯產物保險股份有限公司於99年3月23
    日以（99）旺總車賠字第0667號函附強制險已決賠案查詢明
    細在卷可稽，是依上開說明，此等給付既屬保險人依強制汽
    車責任保險法所為之保險給付項目，依法自應視為加害人損
    害賠償金額之一部分，則原告前開受損害金額扣除保險給付
    後，得請求金額為534,804元（即557,122－22,318）。
六、末按給付無確定期限者，債務人於債權人得請求給付時，經
    其催告而未為給付，自受催告時起，負遲延責任。其經債權
    人起訴而送達訴狀，或依督促程序送達支付命令，或為其他
    相類之行為者，與催告有同一之效力，民法第229條第2項定
    有明文。又遲延之債務，以支付金錢為標的者，債權人得請
    求依法定利率計算之遲延利息。但約定利率較高者，仍從其
    約定利率；應付利息之債務，其利率未經約定，亦無法律可
    據者，週年利率為百分之五，亦為同法第233條第1項及第20
    3條所明定。查原告請求被告賠償金額，並未定有給付期限
    ，原告請求自起訴狀繕本送達被告（有送達證書可稽）翌日
    即98年10月13日起算至清償日止，按週年利率5％計算之利
    息，未逾上開規定範圍，自無不合。
七、綜上所述，原告依據上開侵權行為損害賠償法律關係，請求
    被告給付534,804元，及自98年10月13日起至清償日止，按
    週年利率5％計算之利息，為有理由，應予准許，逾此請求
    ，為無理由，應予駁回。又原告陳明願供擔保以代釋明，聲
    請宣告假執行，於原告勝訴部分，經核尚無不合，爰酌定相
    當之擔保金額併予准許之。至原告敗訴部分，其假執行之聲
    請已失所附麗，應併予駁回。
八、據上論結，原告之訴為一部有理由，一部無理由，依民事訴
    訟法第385條第1項前段、第79條、第390條第2項，判決如主
    文。
中    華    民    國    99    年    7     月    12    日
                  民事第三庭  法  官  陳端宜
以上正本係照原本作成。
如對本判決上訴須於判決送達後20日內向本院提出上訴狀。如委
任律師提起上訴者，應一併繳納上訴審裁判費。
中    華    民    國    99    年    7     月    12    日
                              書記官  馬嘉蓮

司法院資訊處製作；財團法人民間司法改革基金會備份。
